臺灣高等法院民事裁定　　　　　　　　 100年度抗字第1032號
抗　告　人　賴燕玉
相　對　人　陽信商業銀行股份有限公司
法定代理人　林彭郎
上列當事人間假扣押異議事件，抗告人對於中華民國100年6月7
日臺灣板橋地方法院100年度事聲字第143號裁定提起抗告，本院
裁定如下：
    主  文
原裁定廢棄。
相對人在原法院之聲請駁回。
聲請及抗告訴訟費用由相對人負擔。
    理  由
一、相對人主張：伊對抗告人之前配偶黃明海取得債權憑證之執
    行名義，迭經多次聲請強制執行，均無法滿足全部債權，目
    前尚有新台幣（下同）613萬3,641元本息及違約金之債權未
    獲清償。抗告人名下有不動產，抗告人與黃明海於婚後未向
    法院辦理夫妻財產制契約登記。伊於民國100年3月7日向原
    法院起訴聲請對渠等宣告改用夫妻分別財產制，詎抗告人於
    接獲開庭通知後，旋於100年3月23日與黃明海向戶政機關辦
    理離婚登記，致伊所提上開訴訟被迫撤回。抗告人顯有脫產
    之虞，爰聲請就抗告人之財產於100萬元範圍內為假扣押云
    云。原法院依相對人之聲請准對抗告人之財產為假扣押。
二、抗告人異議及抗告意旨略以：伊與前夫黃明海間感情不佳，
    非一朝一夕，選擇離異乃係缺乏婚姻感情下不得不然之決定
    ，非為擺脫相對人之追訴。相對人聲請法院宣告伊等改用分
    別財產制或伊等夫妻兩願離婚，就夫妻財產制之法律效果而
    言，並無二致，相對人均未失去代位黃明海對伊行使夫妻剩
    餘財產分配請求之權利，反更有利於相對人後續之起訴。伊
    未有任何脫產、隱匿、浪費財產、行蹤不明等情事，相對人
    應就本件假扣押原因盡釋明之責。原裁定准對伊為假扣押，
    顯有不當，爰聲明廢棄原裁定等語。
三、按依民事訴訟法第522條第1項、第523條第1項、第526條第1
    項、第2項規定，債權人就金錢請求或得易為金錢請求之請
    求，欲保全強制執行者，得聲請假扣押；假扣押非有日後不
    能強制執行或甚難執行之虞者，不得為之；請求及假扣押之
    原因應釋明之；前項釋明如有不足，而債權人陳明願供擔保
    或法院認為適當者，法院得定相當之擔保，命供擔保後為假
    扣押。其中民事訴訟法第526條第2項規定，係92年2月7日修
    正公布，同年9月1日起施行。依修正後之規定，債權人聲請
    假扣押，應釋明其請求及假扣押之原因；須所為釋明如有不
    足，而債權人陳明願供擔保或法院認為適當者，始得定相當
    之擔保，命供擔保後為假扣押。若債權人就其請求及假扣押
    之原因未予釋明，法院尚且不得命供擔保後為假扣押（最高
    法院94年台抗字第665號裁定參照）。
四、經查相對人主張伊對抗告人之前配偶黃明海取得債權憑證之
    執行名義，迭經多次聲請強制執行，目前仍有613萬3,641元
    之債權未獲清償，抗告人名下有不動產，抗告人與黃明海於
    婚後未向法院辦理夫妻財產制契約登記，伊於100年3月7日
    向原法院起訴聲請對渠等宣告改用夫妻分別財產制，嗣因抗
    告人與黃明海向戶政機關辦理離婚登記，致伊所提上開訴訟
    被迫撤回等情，雖據其提出臺灣桃園地方法院97年2月25日
    桃院永執96年司執蘭字第25233號債權憑證、土地及建物登
    記謄本、戶籍謄本、法人及夫妻查詢系統夫妻財產登記資料
    、原法院100年3月7日收件之民事起訴狀等為證（見原法院
    假扣押卷12-21頁），堪認相對人就其聲請假扣押之請求已
    為相當之釋明。然相對人就抗告人究竟有何日後不能強制執
    行或甚難執行之虞之假扣押原因，僅泛稱抗告人於接獲開庭
    通知後，旋與黃明海向戶政機關辦理離婚登記，惟抗告人與
    其夫黃明海辦理離婚登記與否，要與相對人提起上開訴訟無
    涉，相對人於本院中具狀仍執陳詞，謂抗告人辦妥離婚時點
    巧合，顯有脫產之虞云云，惟仍未提出證據可供法院調查以
    信其主張為真實，難認其已盡相當釋明之義務。相對人既未
    就其聲請假扣押之原因為相當之釋明，雖其陳明願供擔保以
    代釋明，並不符假扣押之要件。原法院依相對人聲請裁定准
    供擔保後為假扣押，尚有未洽。抗告意旨指摘原裁定不當，
    聲明廢棄，為有理由。
五、據上論結，本件抗告為有理由，依民事訴訟法第492條、第
    95條、第78條，裁定如主文。
中    華    民    國   100    年    10    月    25    日
                    民事第八庭
                        審判長法  官 許正順
                              法  官 滕允潔
                              法  官 鄭威莉
正本係照原本作成。
本裁定除以適用法規顯有錯誤為理由外，不得再抗告。如提起再
抗告，應於收受後10日內委任律師為代理人向本院提出再抗告狀
。並繳納再抗告費新台幣１千元。
中    華    民    國   100    年    10    月    26    日
                              書記官 李垂福